臺灣高雄地方法院刑事判決　　　　　　　94年度訴字第2661號
　　公　訴　人　臺灣高雄地方法院檢察署檢察官
　　被　　　告　甲○○
　　選任辯護人　吳建勛律師
　　　　　　　　張清雄律師
　　　　　　　　黃蘭英律師
上列被告因毒品危害防制條例案件，經檢察官提起公訴（94年度
偵字第16213 號），本院判決如下：
    主  文
甲○○連續轉讓第一級毒品，處有期徒刑肆年。扣案之第一級毒
品海洛因伍包（淨重合計捌點捌壹公克，另含沾有海洛因殘渣之
包裝袋重合計貳點陸肆公克）、塑膠吸管壹支、電子磅秤壹台均
沒收銷燬之、行動電話貳支均沒收之。
    事  實
一、甲○○明知海洛因為毒品危害防制條例第2 條第2 項第1 款
    所定之第一級毒品，不得非法持有及轉讓，竟基於轉讓第一
    級毒品海洛因之概括犯意，自民國94年5 月起至同年7 月7
    日止，連續向姓名年籍不詳綽號「豬仔」之成年男子購買海
    洛因4 次，第1 、2 、3 次均購入新臺幣（下同）約30,000
    元，重量各約8 公克，第4 次購入約48,000元，重量約12公
    克。甲○○即自94年6 月間起至94年7 月13日止，連續以每
    包500 元（重量約0.1 公克）之價格，轉讓第一級毒品海洛
    因予丙○○2 次；自94年6 月底起至94年7 月13日止，連續
    以每包500 元（重量約0. 1公克）之價格，轉讓第一級毒品
    海洛因予乙○○6 次。嗣於94年7 月13日18時20分許，在高
    雄市前鎮區○○○路277 號1 樓倉庫（下稱本件倉庫），甲○○以500 元之代價轉讓海洛因1 包0.1 公克予乙○○後，
    丙○○亦到達欲要求甲○○轉讓第一級毒品海洛因時，為警
    查獲，並扣得尚未轉讓之第一級毒品海洛因5 包（淨重合計
    8. 81 公克，另含沾有海洛因殘渣之包裝袋重合計2.64公克
    ）、塑膠吸管1 支、電子磅秤1 台、及被告所有，供轉讓毒
    品聯絡所用之行動電話2 支。
二、案經高雄市政府警察局前鎮分局報告臺灣高雄地方法院檢察
    署檢察官偵查起訴。
    理  由
壹、程序事項：
一、按證人、鑑定人依法應具結而未具結者，其證言或鑑定意見
    ，不得作為證據；被告以外之人於偵查中向檢察官所為之陳
    述，除顯有不可信之情況者外，得為證據，刑事訴訟法第15
    8 條之3 、第159 之1 第2 項分別定有明文。證人即丙○○
    、乙○○於94年7 月14日94年度偵字第16213 號案件偵查中
    ，接受臺灣高雄地方法院檢察署檢察官之訊問，經檢察官依
    刑事訴訟法第95條規定告知其應有之權利，並告以具結義務
    及偽證罪之處罰後，由丙○○、乙○○依法具結而為證述，
    此有卷附上開偵訊筆錄及證人結文各1 件（見94年度偵字第
    16213 號卷第50頁到第55頁）在卷可證。且此部分亦未據被
    告甲○○暨其辯護人，就前開證人陳述是否顯有不可信之狀
    況詳加釋明，參以上揭法條規定，本院自得以證人丙○○、
    乙○○於偵查中之證述採為本件認定事實之證據。
二、被告以外之人於檢察事務官、司法警察官或司法警察調查中
    所為之陳述，與審判中不符時，其先前之陳述具有較可信之
    特別情況，且為證明犯罪事實存否所必要者，得為證據，刑
    事訴訟法第159 條之2 定有明文，證人即同案被告丙○○、
    乙○○於警詢中關於從被告轉讓毒品次數之證述雖與審判中
    不符，惟證人丙○○、乙○○等2 人於警詢時並未受外界干
    擾，未與被告同時在場接受訊問而未受人情壓力，且出於自
    由意志而為陳述，其等陳述又與偵查中之結證情節大致相符
    ，堪認證人丙○○、乙○○於警詢時之證述，較接近真實，
    具有較可信之情況，且為證明本件被告犯罪事實存否所必要
    者，依上開規定，得為證據。
貳、實體事項：
一、訊據被告固坦承自94年5 月起至同年7 月7 日止，連續向姓
    名年籍不詳綽號「豬仔」之成年男子購買海洛因4 次，第1
    、2 、3 次均購入約30,000元，重量各約8 公克，第4 次購
    入約48,000元，重量約12公克。並自94年6 月間起至94年7
    月13日止，連續以每包500 元（重量約0.1 公克）之價格，
    交付海洛因予丙○○2 次；自94年6 月底起至94年7 月13日
    止，連續以每包500 元（重量約0. 1公克）之價格，交付海
    洛因予乙○○6 次之事實，惟矢口否認有何販賣或轉讓之犯
    行，辯稱：基於幫助好友立場，幫他們買毒品，非以販賣意
    思為之，電子磅秤非其所有，現金11,700元係薪水云云；辯
    護意旨另以：被告僅有轉讓第一級毒品之行為，被告交付第
    一級毒品給丙○○、乙○○所收取之款項，是按原先進價來
    轉讓，查獲當日，乙○○在本件倉庫要求被告轉讓毒品，因
    乙○○無錢，被告即未收取任何對價。又先前警員至本件倉
    庫外埋伏2 、3 次，均未見丙○○、乙○○以外之人至本件
    倉庫向被告購買毒品。再依被告與丙○○、乙○○2 人之通
    聯紀錄可知，被告雖與該2 人通聯頻繁，不足認被告販買與
    該2 人第一級毒品多次等語。經查：
（一）被告自94年6 月間起至94年7 月13日止，連續以每包500
      元（重量約0.1 公克）之價格，交付海洛因予丙○○2 次
      ；自94年6 月底起至94年7 月13日止，連續以每包500 元
      （重量約0. 1公克）之價格，交付海洛因予乙○○6 次之
      事實，業經證人丙○○、乙○○於警詢、偵查中證述詳實
      （見94年度偵字第16213 號卷第6 頁、第15頁、第50至55
      頁）。而被告、證人丙○○、乙○○為警查獲時所採取之
      尿液，經送請高雄市立凱旋醫院檢驗結果，均有呈嗎啡陽
      性反應，此有高雄市立凱旋醫院94年7 月25日濫用藥物尿
      液檢驗報告書3 紙在卷可查。而扣案之海洛因5 包，經送
      請法務部調查局鑑定，證實為第一級毒品海洛因無訛（淨
      重合計8.81公克，另含沾有海洛因殘渣之包裝袋重合計2.
      64公克），此有該局94年10月7 日調科壹字第220021105
      號鑑定通知書在卷可查。足認被告、丙○○、乙○○等3
      人均有施用第一級毒品。
（二）按販賣毒品行為，係指以營利為目的，有償轉讓，將毒品
      購入或賣出。倘於有償讓與他人之初，係基於營利之意思
      ，嗣不論結果係以原價或低於原價讓與他人，均屬販賣行
      為。苟始終無營利之意思，縱有償讓與他人，亦難謂為販
      賣行為（最高法院94年台上字第6076號判決意旨參照）。
      丙○○向被告拿過2 次海洛因，乙○○跟被告拿過6 次海
      洛因，均有固定之來源可取得海洛因，因朋友介紹始認識
      被告，於丙○○、乙○○自己無法買到海洛因時，才請被
      告轉讓毒品之事實（見94年度偵字第16213 號卷第50至55
      頁，本院94年10月6 日審理筆錄第7 、8 、9 、15、17、
      19頁）。另證人丙○○於本院審理時結證：不清楚被告上
      手販賣予被告之價錢，每次跟被告拿500 元，重量不清楚
      ，…被告以1 小包給我，不知道有沒有秤重，…知道被告
      有在用，…向別人拿不到海洛因時，會拜託被告拿海洛因
      時順便幫我拿等語；證人乙○○於本院審理時結證：有叫
      被告幫我拿毒品，…拿海洛因時有交錢給被告，…不知道
      被告跟別人買海洛因進價為何，…被告自己本身有吸食海
      洛因，不像外面秤的很準，以吸管大約量，…有時候我先
      給被告錢，他自己也沒有來源等語。從上開證人於本院審
      理中之結證，無法證明被告交付毒品給丙○○、乙○○所
      收取之金錢，係基於營利意圖所為。
（三）證人乙○○於本院審理時結證：「（你跟被告拿海洛因的
      時候有無給他錢？）我是叫他幫我拿」、「（你跟被告拿
      海洛因的時候有無給他錢？）我是叫他幫我拿」、「（每
      次去都是拿毒品？）沒有，有時候去找他」、「（不拿毒
      品的時候找他做什麼？）聊天或約出去吃東西」、「（有
      時候先拿錢給他叫他幫我買。有時候當場拿錢給他，他當
      場拿海洛因給我」、「（7 月13日那天去找被告做什麼？
      ）找他聊天施用海洛因。當天我進去很久，出來之後才被
      警察抓的。」「（他自己本身也有吸食，不像外面人家秤
      的很準。用吸管大約」。且證人丙○○於本院審理時結證
      稱：「我是給他錢叫他幫我拿」、「（7 月13日去找甲○○做什麼？）拿錢還他」、「（你要拿多少錢還他？）我
      欠他3,000 元」、「（為何欠他錢？）我向他借的」「（
      何時借的？）被抓1 個月前」、「（除了買毒品，會跟他
      聯絡？）會，就跟他聊天我」、「我們也會互通電話」、
      「（你跟被告拿海洛因的時候有無給他錢？）我是叫他幫
      我拿」等語。足見被告與丙○○、乙○○等2 人有某種程
      度之交情。又自94年7 月3 日起至94年7 月14日止，被告
      以0000000000之手機門號分別與丙○○之手機門號000000
      0000通話有3 次至8 次之多、與乙○○之手機門號000000
      0000通話有1 次至8 次；自94年6 月初起至94年7 月7 日
      止，被告以0000000000之手機門號分別與丙○○之手機門
      號0000000000通話有1 次至10次之多、與乙○○之手機門
      號0000000000通話有2 次至7 次之事實，業經證人丙○○
      、乙○○於本院審理中結證綦詳，核與本院調閱上開手機
      門號通聯紀錄之資料相符，足資證明被告與丙○○、乙○○2 人通話往來頻繁，但無從證明被告與上開證人通話之
      目的均係為聯絡毒品交易之事宜。再者，被告與丙○○、
      乙○○間係朋友關係，3 人皆有施用第一級毒品之行為，
      業據證人丙○○、乙○○分別於警詢、本院審理中結證明
      確，復有高雄市立凱旋醫院94年7 月25日濫用藥物尿液檢
      驗報告3 紙在卷可查，堪認被告基於友情因素，有償轉讓
      自己所有之第一級毒品予有施用行為之朋友供其施用之事
      實為真正。
（四）被告雖於本院審理中否認扣案之電子磅秤1 台為其所有，
      惟被告任職之公司係從事電線電纜之買賣，上開買賣無需
      使用電子磅秤本件倉庫是被告工作之處，被告可控制本件
      倉庫支出入之事實，業據被告於本院審理時供述詳實（見
      本院94年12月6 日審判筆錄第9 頁）。而扣案之電子磅秤
      1 台，經送請高雄醫學大學附設中和紀念醫院鑑定，呈海
      洛因陽性反應，此有該院94年11月1 日檢驗報告1 紙在卷
      可稽。被告既有施用海洛因之行為，且該電子磅秤經送驗
      後，確有海洛因之陽性反應，又被告於警詢曾坦承該電子
      磅秤為其所有，而本件倉庫依其性質，在正常情況中應無
      出現電子磅秤之可能，再參以本件倉庫實際上屬被告實力
      支配之處，是認被告上開所辯屬事後卸責之詞，尚難採信
      。
（五）綜上，被告交付毒品給丙○○、乙○○之行為，固然有收
      取金錢，惟被告是否基於營利之意圖，尚未經本院達到高
      度合理之確信，應認被告係基於便宜丙○○、乙○○施用
      第一級毒品之目的，再加上被告經濟能力之考量，始為有
      償轉讓第一級毒品，本件就被告轉讓第一級毒品犯行，事
      證明確，應依法論科。
二、按海洛因為毒品危害防制條例第2 條第2 項第1 款所明定之
    第一級毒品，核被告所為，其交付海洛因之犯行，係犯同條
    例第8 條第1 項之轉讓第一級毒品罪。被告持有海洛因後進
    而轉讓，其持有之低度行為，應為轉讓之高度行為吸收，均
    不另論罪。被告多次轉讓第一級毒品海洛因，時間緊接，犯
    罪方法相近，且觸犯構成要件相同之罪名，為連續犯，應依
    刑法第56條之規定論以1 罪，並加重其刑。另被告交付第一
    級毒品予丙○○、乙○○時，雖係以有償方式為之，然被告
    未具有營利之意，此部分之犯行，應論以毒品危害防制條例
    第8 條第1 項之轉讓第一級毒品罪，起訴書之犯罪事實或記
    載係轉讓或記載係販賣第一級毒品罪，而論罪科刑法條欄認
    被告係犯轉讓第一級毒品罪，經公訴檢察官於本院審理中當
    庭指稱係起訴被告販賣第一級毒品，並變更起訴法條為同條
    例第4 條第1 項之販賣第一級毒品罪等語，依前開說明，檢
    察官變更後之起訴法條尚有未洽，惟其基本事實相同，僅係
    法律評價有異，本院自應予審理，並變更法條。按轉讓毒品
    達一定數量者，加重其刑至2 分之1 ，其標準由行政院定之
    ，毒品危害防制條例第8 條第6 項定有明文。又轉讓第一級
    毒品淨重達5 公克以上者，加重其刑至2 分之1 ，此有司法
    院93年2 月4 日（93）院台廳刑一字第01544 號函，檢送行
    政院93年1 月7 日院臺法字第0930080551號令可查。而被告
    每次轉讓丙○○、乙○○毒品之數量約僅0.1 公克，次數分
    別為2 、6 次，顯未達行政院所公告應加重之數量，爰不為
    加重其刑之諭知。爰審酌被告之素行良好，未曾有犯罪紀錄
    ，此有臺灣高等法院被告前案紀錄表1 份在卷可查，平時有
    正當工作，並兼衡被告轉讓第一級毒品海洛因，使人沉迷於
    毒癮，無法自拔，輕則戕害身心，重則引發各種犯罪，實為
    多種犯罪之源頭，對社會治安有相當程度影響所生之危害，
    所持有之第一級毒品海洛因數量非微之，惟念其轉讓毒品之
    次數、數量非鉅，犯罪情節尚非深重，及被告極力否認犯罪
    ，犯後態度不佳等一切情狀，量處如主文所示之刑，以資懲
    儆。
三、扣案之海洛因5 包（淨重合計8.81公克，另含沾有海洛因殘
    渣之包裝袋重合計2.64公克），經送請法務部調查局鑑定，
    證實為第一級毒品海洛因無訛，此有該局94年10月7 日調科
    壹字第220021105 號鑑定通知書在卷可查；另扣案之塑膠吸
    管1 支、電子磅秤1 台，經送請高雄醫學大學附設中和紀念
    醫院鑑定，呈海洛因陽性反應，此有該院94年11月1 日檢驗
    報告各1 紙在卷足稽，而沾有海洛因殘渣之之包裝袋5 袋，
    因已難與海洛因析離，自應視為海洛因之一部分，爰依毒品
    危害防制條例第18條第1 項前段規定宣告沒收銷燬之。扣案
    行動電話2 支，均為被告所有，供被告犯罪所用之物，應依
    同條例第19條第1 項沒收之。至於扣案之第二級毒品甲基安
    非他命（驗後毛重18公克）、玻璃球1 個、煙斗1 支，業經
    送驗，雖均有海洛因或甲基安非他命之陽性反應，然與本件
    轉讓犯行無涉，爰不另為沒收銷燬之諭知。而扣案現金11,7
    00元，被告辯稱為薪水等語，然因無證據證明為轉讓犯行所
    得，亦非違禁物，不能證明與本案有何關連，爰不另為沒收
    之諭知。末扣案之夾鏈袋2 包，經送驗後，未具有海洛因陽
    性反應，此有高雄醫學大學附設中和紀念醫院94年11月1 日
    檢驗報告在卷可憑，既無具體事證供本院認定與被告轉讓犯
    行有關，爰不另為沒收之諭知，附此敘明。
據上論斷，應依刑事訴訟法第299 條第1 項前段、第300 條，毒
品危害防制條例第8 條第1 項、第18條第1 項前段、第19條第1
項，刑法第11條、第56條，判決如主文。
本案經檢察官丁○○到庭執行職務。
中　　華　　民　　國　　94　　年　　12　　月　　20　　日
                  刑事第二庭審判長法  官  邱永貴
         　　                     法  官  高思大
         　　                     法  官  何佩陵
以上正本證明與原本無異。
如不服本判決，應於判決送達後10日內，向本院提出上訴狀。
中　　華　　民　　國　　94　　年　　12　　月　　21　　日
                                  書記官  張家瑜
附錄本案論罪科刑法條：
毒品危害防制條例第8 條：
轉讓第一級毒品者，處1 年以上7 年以下有期徒刑，得併科新臺
幣1 百萬元以下罰金。
